臺灣基隆地方法院行政訴訟判決
110年度交字第85號
原      告  苗全治    住基隆市○○路00000號0樓          被
      告  交通部公路總局臺北市區監理所

代  表  人  江澍人  
訴訟代理人  吳孟娟  
上列當事人間交通裁決事件，原告不服被告民國110年6月17日北
市監基裁字第25-RA0000000號裁決，提起行政訴訟，本院判決如
下：
    主  文
原告之訴駁回。
訴訟費用新臺幣參佰元由原告負擔。
    事實及理由
一、程序事項：
    按交通裁決事件之裁判，得不經言詞辯論為之，行政訴訟法
    第237條之7定有明文。本件係因原告不服被告依道路交通管
    理處罰條例第46條第1款所為裁決，而提起撤銷訴訟，屬交
    通裁決事件之裁判，依前揭規定，爰不經言詞辯論，逕行裁
    判。
二、事實概要：
    原告於民國110年5月8日13時44分許，駕駛車號000-00號營
    業小客車（下稱系爭車輛），行經基隆市仁愛區仁一路、愛
    六路交岔路口（下稱系爭路口），經民眾檢具影像資料提出
    檢舉，基隆市警察局第一分局（下稱舉發機關）警員認原告
    有「超車時未保持適當間隔」之違規行為，依道路交通管理
    處罰條例第47條第3款規定，於110年5月20日掣開基警交字
    第RA0000000號舉發違反道路交通管理事件通知單（下稱舉
    發單）逕行舉發，記載應到案日期為 110年7月4日前（110
    年5月24日入案）。原告於110年6月2日向被告轄下基隆監理
    站以交通違規陳述單表示不服，後經舉發機關查明，並以11
    0年6月9日基警一分五字第1100106406號函更正本件舉發違
    規法條為同條例「46條第1款」規定、違規事實係「交會時
    未保持適當之間隔」，被告則續於110年6月17日依道路交通
    管理處罰條例第46條第1款規定，以北市監基裁字第25-RA00
    00000號違反道路交通管理事件裁決書，裁處罰鍰新臺幣（
    下同）600 元(下稱原處分)。原告猶有不服，乃於110年6月
    21日提起本件行政訴訟。
三、原告主張：
    道路交通管理處罰條例第46條第1款僅指雙向道路上、下坡
    之車輛或行駛山路時，未保持適當間隔而言。但系爭車輛行
    駛之系爭路口係單行道，並無上開規定之適用。且參採證光
    碟截圖時間13：44：50之畫面，系爭車輛右側空曠無人車、
    13：44：54及13：44：55之畫面外側道路右側尚有臨停汽車
    及適當空間，則伊變換車道，尚與正確駕駛情況相符。舉發
    機關員警先係依道路交通管理處罰條例第47條第3款規定舉
    發原告「超車時未保持適當間隔」，後又依同條例第46條第
    1款規定認定原告「交會未保持適當間隔」，變更法條錯誤
    等語。並聲明：原處分撤銷。
四、被告答辯：
    依舉發機關重新檢視檢舉影像之結果，系爭車輛行經系爭路
    口時，與他車交會未保持適當間隔，違規事實明確，舉發機
    關員警依行政程序法第101條規定更正舉發法條為道路交通
    管理處罰條例第46條第1款規定，並無不當等語。並聲明：
    原告之訴駁回。
五、本院之判斷：
　　原告於110年5月8日13時44分許，駕駛系爭車輛行經系爭路
    口，經民眾檢具影像資料提出檢舉，舉發機關警員認原告有
    「超車時未保持適當間隔」之違規行為，依道路交通管理處
    罰條例第47條第3款規定，於110年5月20日掣開舉發單逕行
    舉發，記載應到案日期為 110年7月4日前（110年5月24日入
    案）。原告於110年6月2日向被告轄下基隆監理站以交通違
    規陳述單表示不服，後經舉發機關查明，並以110年6月9日
    基警一分五字第1100106406號函更正舉發違規法條為同條例
    「46條第1款」規定、違規事實係「交會時未保持適當之間
    隔」，被告則續於110年6月17日依道路交通管理處罰條例第
    46條第1款規定，以原處分裁決書裁處罰鍰600 元等情，有
    舉發單及郵政回執、檢舉內容資料、採證光碟截圖畫面、交
    通違規陳述單、舉發違規資料、舉發機關110年6月9日基警
    一分五字第1100106406號函、採證光碟截圖畫面（彩色影印
    ）、採證光碟、原處分裁決書及送達證書等件在卷可參（頁
    39至53），應認屬實。至原告不服原處分，提起行政訴訟，
    並以前詞主張，則本件爭點為：原告駕駛系爭車輛行經系爭
    路口，有無「交會未保持適當間隔」之違規行為？被告所為
    之原處分，認事用法有無違誤？現判斷如下。
(一)按對於違反本條例之行為者，民眾得敘明違規事實或檢具違
    規證據資料，向公路主管或警察機關檢舉，經查證屬實者，
    應即舉發。但行為終了日起逾7 日之檢舉，不予舉發，修正
    前道路交通管理處罰條例第7條之1定有明文（按：110年12
    月22日總統華總一義字第 11000114011號令修正公布第7條
    之1規定尚未施行，且無溯及既往之規定）。次按公路主管
    或警察機關處理民眾檢舉違反道路交通管理事件，其檢舉違
    規證據係以科學儀器取得，足資認定違規事實者，得逕行舉
    發之，依道路交通管理處罰條例第92條第4 項授權訂定之違
    反道路交通管理事件統一裁罰基準及處理細則第22條第2 項
    亦有明文。本件係由民眾對於原告之前開違規事實以行車紀
    錄器錄影蒐證，上傳舉發機關交通違規檢舉專區向舉發機關
    提出檢舉，違規事實發生日期為110年5月8日，而本件民眾
    檢舉日期為110年5月14日，此有上開檢舉內容資料可查（頁
    43），足徵檢舉人提出檢舉時間距離違規行為終了日未逾7 
    日，則舉發機關依檢舉人所提以科學儀器拍攝之行車紀錄器
    畫面，對原告製單舉發，於法有據，先予指明。　　
(二)按車道係指以劃分島、護欄或標線劃定道路之部分，及其他
    供車輛行駛之道路；汽車駕駛人交會時未保持適當之間隔者
    ，處600元以上1800元以下罰鍰。道路交通管理處罰條例第3
    條第2款、第46條第1款分別定有明文。又按本細則依道路交
    通管理處罰條例第92條第4 項規定訂定之；處理違反道路交
    通管理事件之程序及統一裁罰基準，依本細則之規定辦理；
    前項統一裁罰基準，如附件違反道路交通管理事件統一裁罰
    基準表，違反道路交通管理事件統一裁罰基準及處理細則第
    1 條、第2條第1項、第2 項分別亦有明定，是違反道路交通
    管理事件統一裁罰基準及處理細則即係基於法律之授權所訂
    定。依上開基準表記載，汽車之駕駛人交會時未保持適當之
    間隔，於期限內繳納罰鍰或到案聽候裁決者，應處罰鍰600 
    元。又此裁罰基準經司法院大法官會議釋字第511 號解釋認
    無違背法律保留原則，得為法院裁判時所適用。又依行政罰
    法第7條第1項規定，違反行政法上義務之行為，無論出於故
    意或過失者，均應予處罰。
(三)經查，本院勘驗舉發機關提出如附件所示之採證光碟（按：
    本院業於調查期日將上開勘驗結果當庭提示予到場之被告，
    並將該日筆錄連同附件發函予未到庭之原告，業予兩造表示
    意見），可知，檢舉人車輛原行駛於單向三線車道之中線車
    道，錄影時間02秒至05秒間，見左前方行駛內側車道之系爭
    車輛向右變換車道至中線車道，遂往外側車道行駛，惟系爭
    車輛竟於錄影時間06秒至08秒間再向右變換車道至外側車道
    行駛，致兩車距離逼近；又系爭車輛於偏右駛入外側車道之
    過程，其右側車身不斷貼近檢舉人車輛之左前車頭，侵入檢
    舉人車輛所在車道，使檢舉人車輛受迫於系爭車輛與停放於
    路側之甲車間，幾近停頓，系爭車輛復行駛至檢舉人車輛前
    方。從而，原告駕駛系爭車輛與檢舉人車輛交會之上開過程
    ，不僅貼近在同一車道內行駛之其他車輛，壓迫他車之行進
    ，甚至導致他車必須暫時停頓而無順利前行之空間，顯已悖
    於上開規定而未注意兩車適當之間隔，亦即未於交會時保持
    適當之間隔。就此以觀，原告顯有「交會未保持適當間隔」
    之違規行為，誠可信實。至原告主張當時其右側空曠無車、
    外側車道尚有適當空間可供通行云云，顯與客觀事實不符，
    無足憑採。從而，舉發機關依法為本件舉發、被告依法為原
    處分，自無不當。
(四)原告雖主張：道路交通管理處罰條例第46條第1款所指「交
    會」係雙向道路上、下坡之車輛或行駛山路時，未保持適當
    間隔而言，非本件情形，舉發機關原以道路交通管理處罰條
    例第47條第3款對其舉發，後又變更為道路交通管理處罰條
    例第46條第1款，顯有錯誤云云。惟：
　1.按行政處分如有誤寫、誤算或其他類此之顯然錯誤者，處分
    機關得隨時或依申請更正之。處罰機關受理移送之舉發違反
    道路交通管理事件時，發現應填記內容不符規定，或所列附
    件漏未移送者，應即洽請原移送機關更正或補送。違反道路
    交通管理事件，處罰機關受理後發現舉發錯誤或要件欠缺，
    可補正或尚待查明者，退回原舉發機關查明補正後依法處理
    。行政程序法第101條第1項、道路交通管理事件統一裁罰基
    準及處理細則第33條分別定有明文。是舉發機關本得自行或
    經處罰機關洽請，予以更正舉發通知單之內容；且被告機關
    收受舉發機關之移送後，自負有調查義務，並非於收受移送
    後，即逕依移送內容予以裁罰。亦即交通違規事件，採以舉
    發程序與裁罰程序之雙軌制，裁罰機關自應盡其調查是否確
    有違規情事，進而作出正確處置至明。是依道路交通管理處
    罰條例及道路交通管理事件統一裁罰基準及處理細則等相關
    規定，足知「舉發」與「裁決」機關各司其職，固然「裁決
    」需以「舉發」為前提要件，然舉發違反道路交通管理事件
    通知單所載之「違規事實」及「違反法條」並不當然拘束裁
    決書就違規事實之認定及適用之處罰條文。
　2.參之舉發機關於110年6月9日即以基警一分五字第110010640
    6號函查復略以：「二、經檢視採證影片，該車於本市仁愛
    區仁一、愛六路口與他車交會時，未保持適當之間隔…變更
    舉發法條為道路交通管理處罰條例第46條第1項（贅語）第1
    款」等語，並於同函檢附更正通知書併將應到案日順延至11
    0年7月23日（頁47至48），可見本件舉發機關就本件違規事
    實及違反法條雖曾誤繕為「超車時未保持適當間隔」、道路
    交通管理處罰條例「第47條第3款」規定，惟已以上揭 110
    年6月9日函更正舉發單所舉發之違規事實及違反法條為「交
    會時未保持適當之間隔」、同法「第46條第1款」規定，而
    原處分亦係認定本件違規事實及違反法條悉如前揭函文所示
    ，且其違規行為人、車牌號碼、違規時間、地點等情均屬相
    同，復衡諸本件違規行為之認定不同乃係因就違規事實之描
    述問題所致，故本件舉發與被告裁決所依據之違規事實具有
    「事實之同一性」，洵堪認定，原處分自不因舉發單就所載
    違規事實及違反法條有上揭更正情事而影響其合法性。
　3.再者，本院衡諸如附件所示之內容，系爭車輛確實已符合上
    開車輛交會時未保持適當間隔之規定〈臺灣臺北地方法院110
    年度交字第500號、臺灣桃園地方法院110年度交字第273號
    判決理由可參；道路交通管理處罰條例第46條第1款規定之
    「車輛交會未保持適當間隔」，並不限於雙向道路上、下坡
    之車輛（實者，此為第2款規定之情形）或行駛山路之車輛
    （實者，此為第3款規定之情形），亦不限於雙向車道之車
    輛〉，應無疑義。且系爭車輛之行為是否該當「超車」之情
    形，尚有疑義（按：依道路交通安全規則第101條第1項第5
    款之規定，所謂超車，係指在同一車道上行駛之後方車輛變
    更行進路線，由前車之側方通過並超前後，再駛入原行車道
    內並繼續行駛之駕駛行為），則本件舉發機關認為以「超車
    」、「道路交通管理處罰條例第47條第3款規定」對原告舉
    發尚有不當，自行予以更正，裁決機關亦同此見解，而為原
    處分，於法尚無違誤。況參道路交通管理處罰條例「第47條
    第3款」及「第46條第1款」規定之處罰，前者較後者為重，
    亦徵舉發機關及被告係就原告之違規情狀，採取對原告較為
    有利、適當之認定，本院認為亦無違法可言，且對原告有利
    。則原告猶執前詞主張，礙難憑採（實者，若認原告之主張
    有理由，則被告所應為之行政處分對原告言將較原處分更為
    不利）。　
六、綜上所述，原告於上開時、地，駕駛系爭車輛有「交會未保
    持適當之間隔」之違規行為，洵屬明確。從而，被告依道路
    交通管理處罰條例第46條第1款及違反道路交通管理事件統
    一裁罰基準及處理細則等規定，所為原處分之裁罰，於法並
    無違誤。原告猶執前詞指摘原處分不當，訴請撤銷原處分，
    尚乏依據，為無理由，應予駁回。
七、本件第一審訴訟費用計為300元（如訴訟費用計算書），應
    由原告負擔，爰確定第一審訴訟費用額如主文第2 項所示。
據上論結，本件原告之訴為無理由，依行政訴訟法第98條第1 項
前段、第237 條之7 、第237 條之8 第1 項，判決如主文。
中　　華　　民　　國　　111 　年　　4 　　月　　11　　日
                  行政訴訟庭法  官　曹庭毓
以上正本係照原本作成。
如不服本判決，應於送達後20日內，向本院提出上訴狀，其未表
明上訴理由者，應於提出上訴後20日內向本院補提理由書（均須
按他造人數附繕本），並應繳納上訴費750 元。上訴理由應表明
關於原判決所違背之法令及其具體內容，或依訴訟資料可認為原
判決有違背法令之具體事實。
中　　華　　民　　國　　111 　年　　4 　　月　　11　　日
　　　　　　　　　　　　　　書記官　黃婉晴　
訴訟費用計算書
項        目              金  額（新臺幣）    備  註
第一審裁判費                300元
合        計                300元

附件：
檔案名稱：443-EM.mp4 攝影角度：錄影畫面係由檢舉人車輛行車紀錄器往正前方拍攝。 錄影時間：約00分18秒。   錄影時間                             錄影內容 00分00秒至00分05秒  錄影畫面一開始(顯示時間為2021/5/8 13：44：43)，檢舉人車輛係行駛於某路段中線車道（該路段係三線車道，內側車道、中線車道及外側車道之地面分別劃設左轉、直行、直行及右轉箭頭標線），逐步駛近前方路口。檢舉人車輛左前方之內側車道近三組白虛線之距離，有一輛計程車（車號000-00，下稱系爭車輛）正顯示右側方向燈，欲由內側車道向右變換至中線車道；檢舉人車輛自錄影時間02秒至05秒間，亦逐漸向右，欲由中線車道變換至外側車道。 00分06秒至00分07秒 錄影時間06秒，系爭車輛、檢舉人車輛均完成變換車道，各自行駛於中線車道、外側車道上（兩車相對位置大略係檢舉人車輛之「左前車頭」與系爭車輛之「右後車尾」平行）。檢舉人車輛於錄影時間07秒時向前直行，系爭車輛則將右側車身持續偏右，接近檢舉人車頭，欲再度變換車道。 00分08秒至00分18秒止 錄影時間08秒時，系爭車輛右前車輪已駛入外側車道，並持續貼近檢舉人車輛（兩車相對位置大略係檢舉人車輛之「左前車頭」與系爭車輛之「右前車門」平行），檢舉人車輛因而於行進中不斷靠右，偏向右側路旁之公車停等區行駛（該公車停等區前方尚有數輛汽車停放，約於檢舉人車輛右前方之位置，已停放一輛灰黑色之休旅車。下稱甲車）；錄影時間10秒至11秒間，系爭車輛車身已自左側超越檢舉人車輛，全駛入外側車道（此時可見系爭車輛右側方向燈閃爍），檢舉人車輛則受到系爭車輛迫近靠右，減速行駛於系爭車輛、甲車之右、左後側，緊鄰兩車而行。此後，系爭車輛持續前進，直行於外側車道；檢舉人車輛則短暫停頓，復由系爭車輛、甲車中間之縫隙往向前直行。嗣於錄影時間13秒，檢舉人車輛先行經甲車左側車頭，復於錄影時間14秒至18秒間，再度向前行近系爭車輛之右後車門，畫面即告完結。